臺灣高等法院高雄分院民事判決　　　　100年度上易字第335號
上　訴　人　謝幸義
被 上訴 人　鄭漢文
上列當事人間因請求損害賠償事件，對於民國100 年10月12日臺
灣高雄地方法院100 年度訴字第1368號第一審判決提起上訴，本
院於100年12月21日辯論終結，判決如下：
    主  文
上訴駁回。
第二審訴訟費用由上訴人負擔。
    事 實 及 理 由
一、被上訴人起訴主張：兩造因合夥財務發生爭議，伊乃約上訴
    人至伊住處洽談，惟上訴人於民國98年11月1 日前往伊住處
    即高雄市○○區○○街之世界觀大樓，即在進入該大樓管理
    室破口大罵「幹你娘」之三字經，並當眾指稱伊亂算帳、污
    錢等語，並動手毆打伊，造成伊受有頭部外傷疑腦震盪、左
    頰部挫傷、左耳後挫傷紅、下嘴唇挫傷、內唇擦傷、後頸部
    挫傷等傷害。上開妨害名譽部分，伊受有精神損害30萬元；
    傷害部分，伊則受有收入損失新臺幣（下同）10萬8000元、
    精神損害50萬元，共計90萬8000元。爰依民法第184 條第1
    項規定，求為命上訴人如數給付，及自起訴狀繕本送達之日
    起至清償日止，按年息5%計算之利息，並聲請依職權宣告假
    執行之判決。
二、上訴人則以：伊並未對被上訴人為前開妨害名譽及傷害行為
    ，被上訴人亦未受有何傷害。又兩造前因上開爭執，經伊另
    案請求被上訴人損害賠償，經判決被上訴人應賠償伊醫藥費
    970 元及慰撫金6 萬元，故被上訴人請求金額顯屬過高等語
    ，資為抗辯。
三、原審判決上訴人應給付被上訴人8 萬元（即妨害名譽部分精
    神慰撫金2 萬元、傷害部分精神慰撫金6 萬元），及自100
    年7 月11日起至清償日止，按年息5%計算之利息，並駁回被
    上訴人其餘之訴。上訴人就其敗訴部分提起上訴，其上訴聲
    明：(一)原判決不利上訴人部分廢棄。(二)上開廢棄部分，被上
    訴人在第一審之訴駁回。被上訴人則答辯聲明：上訴駁回。
    （至原審判決被上訴人敗訴部分，未據上訴，業已確定。）
四、兩造不爭執事項（原審卷第99至100頁）：
  (一)兩造合夥承攬高雄市左營區自治新村配管工程合約，上訴人
    認被上訴人工程帳目記載不實，於98年11月1 日下午3 時許
    ，前往被上訴人住處即高雄市○○區○○街之世界觀大樓之
    管理室理論。
  (二)上開時日雙方一言不合爆發口角。其後上訴人經長庚醫院診
    斷，受有顱內受傷、臉部挫傷、撕裂傷、腹壁挫傷、下肢挫
    傷等傷害。被上訴人經大東醫院診斷，受有頭部外傷疑腦震
    盪、左頰部挫傷、左耳後挫傷紅、下嘴唇挫傷、內唇擦傷、
    後頸部挫傷等傷害。
  (三)兩造因上開傷害事件，經台灣高雄地方法院刑事庭以99年度
    易字第2211號判決被上訴人犯傷害罪，處拘役40日，上訴人
    犯公然侮辱罪、傷害罪，分別處拘役10日、50日，並均得易
    科罰金確定（下稱系爭刑事案件）。
  (四)上訴人涉犯誹謗罪而妨害被上訴人名譽部分，前經台灣高雄
    地方法院檢察署以100 年度偵字第3852號以告訴逾期而為不
    起訴之處分。
五、兩造爭執事項：上訴人行為是否對被上訴人侵權行為？被上
    訴人請求賠償若干為適當？茲分述之。
  (一)上訴人是否侵害被上訴人權利部分：
    被上訴人主張上訴人於上開時地，前往其住處洽談兩造帳目
    記載事宜，竟對其破口大罵「幹你娘」之三字經，復當眾指
    稱被上訴人亂算帳等語，並動手毆打被上訴人，造成其受有
    前開傷害，已提出診斷證明書為證，惟為上訴人所否認，並
    以前詞置辯。經查，證人戴魁雲於系爭刑事事件之警詢及偵
    查中陳稱：98年11月1 日下午3 時許，伊在高雄縣鳳山市○
    ○街109 號世界觀大樓1 樓管理室值管理員勤務，（上訴人
    ）謝幸義一進管理室門，就一直對（被上訴人）鄭漢文罵幹
    你娘，並以拳頭毆打鄭漢文，之後雙方就打起來，伊見狀前
    往勸架，但因行動不便無法拉開他們等語（刑事偵卷第10頁
    、第53頁）。又系爭刑事案件刑事庭就兩造於上開期日在高
    雄縣鳳山市○○街109 號世界觀大樓1 樓管理室發生衝突之
    錄影監視畫面為勘驗，結果略以：「監視器錄影畫面時間15
    ：01：14上訴人謝幸義進入該大樓1 樓管理室找被上訴人鄭
    漢文，當時尚有證人戴魁雲身著警衛制服坐於管理室櫃臺內
    ，而原坐著之被上訴人起身邀上訴人前往大廳右前方沙發處
    ，但上訴人並未坐下，其後上訴人情緒趨於激動，被上訴人
    起身，上訴人不斷靠近被上訴人（畫面時間15：01：16至15
    ：01：51）。畫面時間15：01：54，證人跑出管理室櫃臺，
    擋在上訴人、被上訴人間，畫面左邊之上訴人右手做握拳狀
    ，而被上訴人左手放在證人右背上，之後雙方持續對峙，證
    人一直擋在2 人之間，上訴人情緒激動不斷試圖靠近被上訴
    人，並頻以手指向被上訴人（畫面時間15：01：55至15：02
    ：42）。畫面時間15：03：28，此時證人已站在被上訴人、
    上訴人身旁，上訴人突走至被上訴人面前，並以右手出拳揮
    向被上訴人的臉，證人見狀欲上前勸架，其後即2 人扭打在
    一起（畫面時間15：03：29至15：03：32），被上訴人被撞
    倒在管理室櫃臺上，右手順勢拿起1 個咖啡色似棍棒的東西
    （畫面時間15：03：33），並持該物打上訴人的頭，2 人持
    續扭打，嗣於畫面時間15：04：48始因大樓住戶及證人之勸
    阻而停止扭打」等情，有該勘驗報告附在刑卷可稽（刑事一
    審易字卷第18至46頁），核證人所述與上開實地錄影所得之
    情節一致，又上訴人對上開監視光碟、勘驗報告及勘驗結果
    亦表示無意見（同上卷第59頁），且上訴人於上開刑案偵查
    時，亦坦承確有與被上訴人發生拉扯之情（刑事偵卷第37、
    54頁），此有系爭刑事案件卷可參，足徵證人戴魁雲所證上
    訴人有對被上訴人為公然侮辱，兩人即發生互毆一節應為可
    採。又被上訴人於當日事發後經就醫診斷，乃受有頭部外傷
    疑腦震盪、左頰部挫傷、左耳後挫傷紅、下嘴唇挫傷、內唇
    擦傷、後頸部挫傷，此有大東醫院98年11月1 日乙診字第
    23863 號診斷證明書、99年10月8 日（99）大東醫政字第
    098 號函及所附被上訴人之病歷資料附卷可稽（刑事一審易
    字卷第37、38頁），經審核上開傷勢與互毆之傷相當，而上
    開診斷證明書為大東醫院本於專業判斷所出具之業務上文書
    ，上訴人對該書證之形式真正亦不爭執（原審卷第98頁），
    且上訴人於原審對被上訴人因上開爭執致受有上開傷害復表
    示不爭執（原審卷第99至100 頁），是被上訴人主張兩造因
    工程帳目發生爭執，上訴人乃對被上訴人為上開公然侮辱詞
    語及毆打行為，致被上訴人之名譽及身體受侵害，自堪信為
    真實。上訴人空言否認有為上開公然侮辱及傷害行為，顯無
    足採。又上開事證既明，上訴人請求得再將被上訴人或大樓
    管理員或診斷證明書之醫師送請測謊鑑定，並調取大東醫院
    病歷云云，核無必要，併予敘明。
  (二)被上訴人之請求以若干為適當部分：
  1.按因故意或過失，不法侵害他人之權利者，負損害賠償責任
    ；不法侵害他人之身體、健康、名譽、自由、信用、隱私、
    貞操，或不法侵害其他人格法益而情節重大者，被害人雖非
    財產上之損害，亦得請求賠償相當之金額，民法第184 條第
    1 項前段及第195 條第1 項前段分別定有明文。而慰藉金之
    賠償須以人格權遭遇侵害，使精神上受有痛苦為必要，其核
    給之標準固與財產上損害之計算不同，然非不可斟酌雙方身
    分資力與加害程度，及其他各種情形核定相當之數額，最高
    法院51年台上字第223 號著有判例可參。
  2.本件上訴人既有對被上訴人為前開公然侮辱及傷害行為，並
    破壞被上訴人之名譽及造成被上訴人身體之傷害，則被上訴
    人主張因上訴人之侵權行為致其受有精神上相當痛苦之損害
    ，依上開規定請求上訴人負損害賠償責任，自屬有據。茲審
    酌被上訴人為國中畢業，係公司負責人，月收入約10萬元上
    下，名下有房屋2 筆、土地4 筆、汽車2 輛；上訴人為高工
    畢業，目前受僱他人從事機電保養，月收入3 萬元左右，名
    下有土地、房屋各1 筆、汽車1 輛等情，已據兩造陳明在卷
    （本院卷第25頁），並有卷附兩造稅務電子閘門財產所得調
    件明細表可按；復考量兩造爭執緣起於合夥承攬工程帳目認
    有疑義所生，惟因上訴人不思以正當管道處理上開財務糾紛
    ，竟以公然侮辱言詞及毆打被上訴人方式以求解決，導致兩
    造發生互毆，復審酌上訴人為先出手者，被上訴人因上訴人
    毆打造成之傷害程度，及當時僅少數人士在場聽聞所造成被
    上訴人名譽受損程度，暨兩造身分、地位、經濟狀況等一切
    情狀，認被上訴人請求公然侮辱及傷害之精神上損害賠償應
    各以2 萬元、6 萬元，較為適當，應予准許（逾此部分之精
    神賠償請求，未據上訴）。
六、綜上所述，被上訴人依侵權行為之法律關係，請求上訴人給
    付8 萬元，及自起訴狀繕本送達翌日即100 年7 月11日起至
    清償日止，按年息5%計算之法定遲延利息，為有理由，應予
    准許（逾此部分之請求未據上訴）。就此部分，被上訴人於
    原審陳明應依職權宣告假執行及上訴人陳明願供擔保聲請免
    為假執行，被上訴人於原審勝訴部分，應分別依職權宣告假
    執行及依聲請酌定相當擔保金額免為假執行。原審就上開應
    准許部分判命上訴人給付，並為假執行之宣告，核無違誤，
    上訴意旨，就此部分，仍執陳詞，指摘原判決不當，求予廢
    棄，為無理由，應駁回其上訴。本件事證已臻明確，兩造其
    餘攻擊防禦方法及舉證，核與判決結果不生影響，爰不予論
    述，附此敘明。
據上論結，本件上訴為無理由，依民事訴訟法第449條第1項、第
78條，判決如主文。
中    華    民    國  100     年    12    月    30    日
                            民事第一庭
                                審判長法官  蔡明宛
                                法      官  曾錦昌
                                法      官  魏式璧
以上正本證明與原本無異。
本判決不得上訴。
中    華    民    國  100     年    12    月    30    日
                                書  記  官  林佳蓉